臺灣臺南地方法院民事判決　九十三年度訴字第一九○號
　　原　　　告　台南市農會
　　法定代理人　甲○○
　　訴訟代理人　乙○○律師
　　被　　　告　丙○○　　　住.
　　　　　　　　　　　　　　身.
　　被　　　告　丁○○　　　住.
　　　　　　　　　　　　　　身.
右當事人間請求塗銷所有權移轉登記事件，經本院於民國九十三年三月二十二日言詞
辯論終結，判決如左：
    主      文
被告丁○○與丙○○間，就坐落台南市○○區○○段第一二五三地號，地目林，面積
四一點六一平方公尺、權利範圍全部之土地，及坐落台南市○○區○○段第一二五五
地號，地目道，面積四四九點二一平方公尺，權利範圍全部之土地，均於民國八十九
年六月二十日所為贈與行為應予撤銷。
被告丁○○與丙○○應將以夫妻贈與為原因，於民國八十九年六月二十七日就前項土
地所辦理之所有權移轉登記予以塗銷。
訴訟費用由被告負擔。
    事      實
甲、原告方面：
一、聲明：如主文所示。
二、陳述：被告丁○○於民國八十六年四月二十二日向原告借款新台幣（下同）四百
    萬元，並以第三人王金月、許其鎮、王秀燕為連帶保證人，丁○○並提供其與王
    金月、許其鎮共有之台南市安南區○○○段第一之二０八地號土地予原告設定最
    高限額四百八十萬元之抵押權，該溪心寮段第一之二０八地號土地後因重測變更
    為佃東段第五五八地號土地，共有人由丁○○、許其鎮、王金月變更為丁○○、
    王金月。嗣被告丁○○未依約還款，原告對丁○○、王金月、王秀燕取得執行名
    義後，聲請拍賣佃東段第五五八地號土地，及王秀燕所有之台南縣新市鄉○○段
    第一九九之八三地號土地及該土地上，建號八三八建號建物，除自王秀燕之上開
    財產獲償三十九萬三千五百十四元，尚欠債權本金四百萬元，迄九十三年三月二
    十日尚積欠本金、利息及違約金共七百零九萬二千零五十五元，另丁○○、王金
    月共有之抵押土地經特別拍賣因無人應買而撤銷查封。原告因無法自抵押土地獲
    償，而欲對原告所有坐落台南市○○區○○段第一二五三地號、及第一二五五地
    號二筆土地聲請拍賣，詎原告於九十二年十一月十九日調取謄本後，發現丁○○
    早於八十九年六月二十日將系爭土地贈與其妻即被告丙○○，並於八十九年六月
    二十七日辦畢登記，致原告無法就該土地拍賣取償。丁○○將系爭土地贈與丙○
    ○顯有害於原告之債權，爰依民法第二百四十四條第一項、第四項規定訴請撤銷
    該贈與關係及塗銷所有權移轉登記。
三、證據：提出擔保放款借據、土地抵押權設定契約書、他項權利證明書、本院八十
    八年度促字第二五０五三號支付命令、支付命令確定證明書、債權憑證、強制執
    行金額計算書分配表、特別拍賣公告、塗銷查封登記函、轉帳支出傳票、轉帳收
    入傳票、放款帳卡明細各一件、台南市安南地政事務所地籍資料民眾閱覽索引二
    件、土地登記謄本三份為證。
乙、被告方面：被告丙○○、丁○○未於言詞辯論期日到場，亦未提出書狀作何聲明
    或陳述。
丙、本院依職權調取本院九十年度執字第二一七七號、九十一年度執字第二四號民事
    執行卷宗。
    理　　由
一、本件被告丙○○、丁○○經合法通知，未於言詞辯論期日到場，核無民事訴訟法
    第三百八十六條所列各款情形，爰依原告之聲請，由其一造辯論而為判決。
二、原告起訴主張：被告丁○○以訴外人王金月、許其鎮、王秀燕為連帶保證人，於
    八十六年四月二十二日向原告借款四百萬元，被告丁○○並提供其共有之台南市
    安南區○○○段第一之二０八地號土地予原告設定最高限額四百八十萬元之抵押
    權，後該土地重測變更為佃東段第五五八地號土地，嗣被告丁○○未依約還款，
    經原告聲請拍賣佃東段第五五八地號土地，及連帶保證人王秀燕所有之新市鄉○
    ○段第一九九之八三地號土地，與該土地上建物，除自王秀燕之土地，與其上建
    物拍賣獲償三十九萬三千五百十四元外，尚餘本金四百萬元及連同利息、違約金
    未受償，另佃東段第五五八地號土地因無人應買而撤銷對土地之查封。而被告丁
    ○○又於八十九年六月二十日將台南市○○區○○段第一二五三地號、第一二五
    五地號土地贈與其妻即被告丙○○，並於八十九年六月二十七日辦畢登記，致原
    告無法就該土地拍賣取償，爰依民法第二百四十四條第一項、第四項，請求被告
    撤銷該贈與關係及塗銷移轉登記。
三、原告主張之事實，已據其提出擔保放款借據、土地抵押權設定契約書、他項權利
    證明書、本院八十八年度促字第二五０五三號支付命令、支付命令確定證明書、
    債權憑證、強制執行金額計算書分配表、特別拍賣公告、塗銷查封登記函、轉帳
    支出傳票、轉帳收入傳票、放款帳卡明細各一件、台南市安南地政事務所地籍資
    料民眾閱覽索引二件、土地登記謄本三份為證，而被告已於相當時期受合法知，
    於言詞辯論期日不到場爭執，亦未提出任何書狀作有利於己之陳述，依民事訴訟
    法第二百八十條第三項、第一項規定，足認對原告主張之事實，業已自認，依上
    開證據，堪信原告主張為真實。
四、按債務人所為之無償行為，有害及債權者，債權人得聲請法院撤銷之，民法第二
    百四十四條第一項定有明文。債權人依民法第二百四十四條規定，撤銷債務人所
    為之無償行為者，祇須具備下列之條件：(一)為債務人所為之法律行為；(二)其法律
    行為有害於債權人；(三)其法律行為係以財產權為目的。至於債務人之法律行為除
    有特別規定外，無論為債權行為抑為物權行為，均非所問。（最高法院四十二年
    度台上字第三二三號判例意旨參照）查被告丁○○應就其擔任借款人之系爭借款
    本金餘額四百萬元及利息、違約金，負清償責任，嗣其將系爭房地無償贈與其妻
    即被告丙○○，並完成所有權移轉登記，既如前述，則本件次應審究者為被告丁
    ○○所為之上開無償行為，是否有害及原告之系爭借款債權？經查：本件前經原
    告聲請就被告丁○○所有佃東段第五五八地號土地，及連帶保證人王秀燕所有新
    市鄉○○段第一九九之八三地號土地、暨該土地上建號八三八建物拍賣受償，經
    本院九十年度執字第二一七七號強制執行結果，除王秀燕所有前開土地、建物以
    總價一百八十六萬一千八百六十元拍定，並由原告受償三十五萬四千一百六十六
    元，尚餘本金四百萬元及利息、違約金等，其餘佃東段五五八地號土地因三次拍
    賣無人應買，經公告應買三個月亦無人應買而撤回執行，此有本院調閱九十年度
    執字第二一七七號民事執行卷宗可按，堪信被告丁○○雖尚有佃東段五五八地號
    土地，然該土地已不足受償，再原告主張被告丁○○將系爭一二五三、一二五五
    地號土地贈與其妻丙○○，已有害其債權之受償一節，被告丁○○、丙○○既於
    相當時期受合法之通知，而於言詞辯論期日不到場，亦未提出準備書狀爭執，依
    民事訴訟法第二百八十條第三項準用第一項規定，堪信對原告此部分之主張業已
    自認，依上說明，原告本可就被告丁○○所有之系爭第一二五三、第一二五五地
    號土地求償，以確保本件借款債權之實現，惟被告丁○○竟於八十九年六月二十
    日，將系爭房地贈與被告丙○○，並以贈與為原因，於八十九年六月二十七日將
    系爭第一二五三、第一二五五地號土地所有權移轉登記為被告丙○○所有，被告
    間所為之無償贈與行為，顯有礙原告就系爭房地之求償，足以影響原告債權之實
    現，是被告丁○○所為上開無償行為，核與民法第二百四十四條規定之要件相符
    。
五、從而，原告依民法第二百四十四條第一項、第四項規定，請求撤銷被告丙○○與
    丁○○間，就系爭第一二五三、第一二五五地號土地，於八十九年六月二十日所
    為贈與行為，及被告丁○○、丙○○應將以夫妻贈與為原因，於八十九年六月二
    十七日就前項土地所辦理之所有權移轉登記予以塗銷，為有理由，應予准許。
六、據上論結，原告之訴為有理由，依民事訴訟法第三百八十五條第一項前段、第七
    十八條、第八十五條第一項前段，判決如主文。
中　　　華　　　民　　　國　　九十三　　年　　　四　　　月　　　五　　　日
                                臺灣臺南地方法院民事第四庭
~B法　　　官　林富郎
右為正本係照原本作成
如對本判決上訴，須於判決送達後廿日內向本院提出上訴狀
~B法院書記官　卓春成
中　　　華　　　民　　　國　　九十三　　年　　　四　　　月　　　五　　　日
